【裁判字號】    89,交易,623
【裁判日期】    891129
【裁判案由】    業務過失傷害
【裁判全文】
~w2z2;臺灣高雄地方法院刑事判決~w1z1;     八十九年度交易字第六二三號
    公  訴  人  臺灣高雄地方法院檢察署檢察官
    被      告  戊○○
右列被告因業務過失傷害案件，經檢察官提起公訴（八十八年度偵字第二九六七二號
），本院判決如左：
    主  文
戊○○因過失傷害人，處拘役伍拾伍日，如易科罰金，以佰元折算壹日。
    事  實
一、戊○○考領有普通小型車駕駛執照，於民國八十八年十月十三日下午六時許，駕
    駛車號ＶＵ─三一○五號自用小貨車，並附載其妻己○○○，沿高雄縣旗山鎮○○○路（即臺二一線省道由南往北（即由楠梓往旗山）方向內側快車道行駛，途
    經該路與旗南三路九一巷之無號誌交岔路口時，本應注意：（一）行經無號誌之
    交岔路口時，應減速慢行，作隨時停車之準備；（二）行車速度依標誌之規定；
    （三）汽車行駛時，駕駛人應注意車前狀況，並隨時採取必要之安全措施，以避
    免道路交通事故之發生，而依當時天候雨，夜間有照明，此路段行車速限為每小
    時四十公里，柏油路面溼潤無缺陷，道路無障礙物，視距良好，劃有分向限制線
    （即中央雙黃線），又依其智識、能力亦無不能注意之情事，竟疏於注意減速慢
    行，作隨時停車之準備，貿然以時速約四十五公里左右行車速度超速前行，亦未
    注意警戒車前動態，並採取適當、必要及有效之閃避或煞車等安全措施。適有乙○○僅考領有重型機車駕駛執照，卻駕駛未懸掛牌照之農用拼裝車，並附載其妻
    甲○○，自旗南三路九一巷之支線道由東往西方向駛至上開無號誌交岔路口後，
    擬右轉彎往北方向穿越幹線道之旗南三路，返回渠等位於旗南三路九四之三號（
    即該巷口右前方對面南向車道路旁）住處，亦疏未注意支線道車應暫停在路口前
    ，讓旗南公路之幹線道車先行，正穿越旗南三路或因往來車流量大，或因車速過
    慢或其他因素而暫停在分向限制線前方之北向內側快車道之際，戊○○見狀向右
    閃煞不及，致戊○○自用小貨車左前車頭、左前保險桿及左前車門遽與乙○○農
    用拼裝車左後車身，乙○○及甲○○二人倒地後，該部農用拼裝車遂沿地勢及本
    身動力等物理上之作用，滑行至旗南三路路旁（即白色實線邊線以外），乙○○
    因此受有左肘挫擦傷三乘以三公分；甲○○則彈落至旗南三路南向車道上，遽遭
    丙○○（另由檢察官偵查後認罪嫌不足而為不起訴處分）所駕駛之牌照號碼ＷＱ
    ─九七九七號自用小客車撞及，甲○○因此二次撞擊而受有頭部外傷併顱骨開放
    性骨折、左側及右側第二、三對肋骨骨折、右大腿撕裂傷、骨盆骨折前胸燙傷及
    腹部燙傷等傷害。
二、案經乙○○、甲○○訴由高雄縣警察局旗山分局報請臺灣高雄地方法院檢察署檢
    察官偵查起訴。
    理  由
一、訊據被告戊○○固坦承渠於右揭時地駕車肇事，並致告訴人乙○○、甲○○等二
    人受有如事實欄所示之傷害等情，惟矢口否認有何過失犯行，辯稱：本件道路交
    通事故之發生，係告訴人乙○○無照駕駛，橫越馬路雙黃線所造成，且渠本身也
    有受傷云云。經查︰
  (一)右揭道路交通事故，業據高雄縣警察局旗山分局承辦處理，製有道路交通事故調
    查報告表暨事故現場圖乙紙、事故現場照片二十二幀及告訴人農用拼裝車照片三
    張在卷可稽。另據證人即事故處理員警丁○○於本院審理中到庭結證稱︰「（本
    件車禍發生後，有至現場處理嗎？）有，‧‧‧我們大概是六點十幾分到現場的
    ，現場有下過雨，已經是黃昏過後，天色已經全部都暗了，路口有標線、標誌，
 但沒有號誌燈，也沒有閃光號誌。肇事時間的路段車流量很多，因為當時是下班
    時間，是車流量的尖峰時期」等語。
  (二)觀諸前揭道路交通事故調查報告表暨事故現場圖及事故現場照片可知，被告戊○○自用小貨車於碰撞後，在上開無號誌交岔路口北方之旗南三路北向內側快車道
    上留有碎玻璃等散落物。且告訴人乙○○農用拼裝車左後車身為該車受撞擊點，
    業據被告於警詢中供承在卷，核與證人即被告之妻己○○○於警詢中陳稱︰伊當
    時坐在被告自用小貨車右前座，係由高雄往旗山方向行駛，途經肇事地點時，有
    部農用搬運車從右側（前面）欲穿越道路，搬運車停在路中央，被告自用小貨車
    因閃避不及撞到搬運車之左後側等語大致相符，並與告訴人乙○○、甲○○等二
    人於警詢中供述情節吻合。
  (三)再者，被告於八十八年十二月二十七日偵查中供稱︰當天渠駕車行駛內線車道，
    有一臺農用拼裝車自巷口開出來，在渠右前方，後來農用拼裝車穿越馬路，即停
    在雙黃線前，渠發現踩煞車並向外線車道閃避，均已來不及，才撞及告訴人乙○○農用拼裝車左後側等語，參以告訴人乙○○於八十九年十月十八日本院審理中
    供稱︰「我是從東方要到西方，因為我發動起步比較慢，我家在路口，我要停在
    我家前方，當時我是從巷子出來的，被告戊○○撞到我的左邊的車尾。發生車禍
    時有下點雨，但是天還是亮的，而且路旁雙邊都有路燈，而且我的車頭與車尾都
    有車燈‧‧‧我知道我的車子不能開到馬路，但是因為當天下雨，我要運送東西
    ，我沒有駕照，我這種車子不需要駕照。車禍當天車上我載我的太太甲○○」等
    語；告訴人甲○○於八十九年十月十八日本院審理中供稱︰「（本件車禍發生時
    ，你們從巷口要出來的嗎？）被告戊○○今天提出的照片中的三層樓房是我家，
    我們當時要穿越道路回家。車禍當天有下點小雨。當時已經六點，還有點亮光，
    我們已經過了一線道，要過二線道時被撞到。車禍發生後，被告戊○○並沒有來
    談和解賠償事宜。車禍發生後，我跟我先生都有飛出去，我後來又被『孫的』（
    臺語）撞到拖很遠，我飛出去之後，就沒有意識了」等語，復有證人己○○○於
    八十九年十月十八日本院審理中證稱︰「（發生車禍前，有無發現告訴人乙○○
    的拼裝車？）我遠遠就有看到告訴人乙○○的車子，他從巷子出來右轉，好像要
    過馬路，但是他又順著路邊右邊直直走，他是走外側車道，後來告訴人乙○○就
    突然大轉彎左轉，他沒有打方向燈，而路口沒有號誌燈」等語。互核被告、告訴
    人乙○○、甲○○及證人己○○○、丁○○等人之供述，佐以前揭道路交通事故
    調查報告表暨事故現場圖及事故現場照片，足認告訴人乙○○駕駛農用拼裝車擬
    右轉彎往北方向穿越幹線道之旗南三路，返回渠等位於旗南三路九四之三號（即
    該巷口右前方對面南向車道路旁）住處，或因往來車流量大，或因車速過慢或其
    他因素而暫停在分向限制線前方之北向內側快車道之際，被告駕車見狀向右閃煞
    不及而撞及該農用拼裝車左後側等情，至堪認定。
  (四)關於旗南三路與該路九一巷之交岔路口是否設置有號誌乙節，告訴人乙○○固於
    八十九年十月十八日本院審理中供稱︰「路口有設信號燈，從巷口出來，我看到
    的路燈是黃燈在閃，北方是綠燈。車禍當天肇事路口號誌燈運作正常」云云。除
    被告堅詞否認外，該交岔路口並未設置號誌，業據證人丙○○、丁○○及己○○○等人分別於本院審理中到庭結證或證述綦詳，證人丙○○並提出該交岔路口事
    後拍攝照片數幀足佐，並有前揭道路交通事故調查報告表、事故現場照片及被告
    當庭提出該交岔路口事後拍攝照片均資佐證，告訴人乙○○有關此部分供述顯有
    不實，殊無足取。
  (五)關於肇事時，被告所駕駛自用小貨車之車速乙節，被告於警偵中咸供認︰渠時速
    五十公里左右等語。惟被告於八十九年十月十八日本院審理中供稱︰「發生車禍
    時，時速已經降到四十幾以下‧‧‧」等語；告訴人甲○○於本院審理中陳稱︰
    被告自用小貨車車速大約有一百多公里云云。然查，被告於肇事地點留有煞車痕
    二道，一為十四點九公尺；一為八點三公尺，有前揭道路交通事故調查報告表暨
    事故現場圖乙紙在卷可稽，經參考前司法行政部六十二年五月九日六二函刑字第
    四六四○號函轉交通部道路交通安全會報導登六二字第二三二號函所附之「一般
    公路汽車剎車距離、行車速度對照表」換算結果，瀝青（柏油）路面潮溼情況下
    ，已修築三年以上之公路摩擦係數為零點六零，煞車距離為十三點四公尺，行車
    速度則換算為每小時四十五公里，肇事當時被告所駕駛自用小客車之行車速度顯
    高達時速四十五公里以上無訛。至告訴人甲○○所言，並未提出證據足資佐認，
    應屬推測之詞，委無足採。
  (六)關於本件道路交通事故發生時，肇事路段是否已屬夜間時段乙節，告訴人乙○○
    固於八十九年十月十八日本院審理中供稱︰「‧‧‧天還是亮的，而且路旁雙邊
    都有路燈‧‧‧」云云。惟查，肇事時該路段業已屬「夜間有照明」之狀態，有
    前揭道路交通事故調查報告表可徵，並經證人丙○○、丁○○於本院審理中結證
    綦詳，是告訴人乙○○此部分供述亦有所不實。
  (七)本件肇事路段附近之旗南三路與其九一巷無號誌之交岔路口，乃位於臺二十一線
    省道公路北向二七五公里六○○公尺處，有前揭道路交通事故調查報告表可按，
    旗南三路為幹線道，而九一巷係支線道，甚為明顯。
  (八)此外，復有高雄醫學院附設中和紀念醫院就告訴人乙○○、甲○○等傷害，分別
    出具診斷證明書各乙紙在卷（警卷）可稽。
二、按行經無號誌之交岔路口時，應減速慢行，作隨時停車之準備；行車速度依標誌
    之規定；汽車行駛時，駕駛人應注意車前狀況，並隨時採取必要之安全措施，道
    路交通安全規則第九十三條第一項、同項第四款及第九十四條第三項分別定有明
    文。被告既考領有普通小型車駕駛執照，對於前揭前規定自無法諉為不知，且前
    揭規定之義務亦為被告應注意之事項，況依當時天候雨，夜間有照明，此路段行
    車速限為每小時四十公里，柏油路面溼潤無缺陷，道路無障礙物，視距良好，劃
    有分向限制線（即中央雙黃線）等情，此有前揭道路交通事故調查報告表暨事故
    現場圖及事故現場照片可徵，又依被告之智識、能力亦無不能注意之情事，竟疏
    於注意減速慢行，作隨時停車之準備，貿然以時速約四十五公里左右行車速度超
    速前行，亦未注意警戒車前動態，並採取適當、必要及有效之閃避或煞車等安全
    措施，致肇事使告訴人乙○○、甲○○等二人分別受有如事實欄所示之傷害。其
    中告訴人甲○○受傷部分，除為被告自用小貨車撞及告訴人農用拼裝車造成外，
    尚因碰撞後，彈落至旗南三路南向車道上，復遭證人丙○○自用小客車二度撞及
    所致，故告訴人甲○○所受傷害雖係被告與證人丙○○之行為所共同造成，而告
    訴人甲○○乃因被告自用小貨車撞擊後，始彈入旗南三路南向車道，後遭無防範
    可能性之證人丙○○所駕駛之自用小客車再次撞及（此部分業據檢察官偵查終結
    認犯罪嫌疑不足，而為不起訴處分在案），以致告訴人甲○○受有如事實欄所示
    之傷害。是以，被告之過失行為，與告訴人乙○○、甲○○等二人所受傷害間，
    並有相當之因果關係存在。
三、至告訴人乙○○於警詢中供稱︰伊有考領重型機車駕駛執照，在道路上駕駛未懸
    掛牌照號碼之農用拼裝車等情。查所謂「汽車」指在公路及市區道路上不依軌道
    或電力架線而以原動機行駛之車輛，包括機器腳踏車，道路交通安全規則第二條
    第一款定有明文。而汽車駕駛執照為駕駛汽車之許可憑證，為同規則第五十條第
    一項前段所明定。告訴人駕駛之未懸掛農用拼裝車係以原動機行駛之車輛，為汽
    車，自應考領有駕駛執照，始得在道路上駕駛，而該農用拼裝車外觀上顯非屬機
    器腳踏車甚明，有前揭事故現場照片可證，且經本院依職權調查，亦非屬道路交
    通安全規則第八十三條所稱之動力機械，有交通部八十九年九月二十六日交路八
    十九字第○五五一五五號函在卷足佐，告訴人乙○○僅考領重型機車駕駛執照而
    駕駛之，顯係逾級駕駛，而與無駕駛執照駕車無異（最高法院八十七年度臺上字
    第三五八七號刑事判決要旨參照）。告訴人乙○○駕駛汽車，既未經公路監理機
    關考驗合格而核發適當駕駛執照，其技術及能力顯未臻成熟，竟駕駛該部農用拼
    裝車自旗南三路九一巷之支線道由東往西方向駛至上開無號誌交岔路口後，擬右
    轉彎往北方向穿越幹線道之旗南三路，返回渠等位於旗南三路九四之三號（即該
    巷口右前方對面南向車道路旁）住處，復疏未注意支線道車應暫停在路口前，讓
    旗南公路之幹線道車先行，正穿越旗南三路或因往來車流量大，或因車速過慢或
    其他因素而暫停在分向限制線前方之北向內側快車道之際，遽遭被告自用小貨車
    撞及，是故告訴人乙○○之行為，對於本件道路交通事故與告訴人乙○○、甲○○等二人所受傷害之發生，固亦有過失，矧以，本件經送鑑定肇事因素，咸同此
    認定，此有臺灣省高屏澎區車輛行車事故鑑定委員會八十九年一月十九日高屏澎
    鑑字第八九○一三八號鑑定意見書及臺灣省車輛行車事故覆議鑑定委員會八十九
    年四月二十四日府覆議字第八九○一九六號函各乙份附卷足攷。惟被告過失傷害
    犯行業據本院認定如上，被告自不得據此引為渠解免刑事責任之理由。是本案事
    證已臻明確，被告犯行洵堪認定，應予依法論科。
四、核被告戊○○所為係犯刑法第二百八十四條第一項前段之普通過失傷害罪。公訴
    意旨認被告應以刑法第二百八十四條第二項之業務過失傷害罪論處，惟並未提出
    相當證據足資佐證，且經本院依職權訊問被告，渠供稱︰渠為自用小貨車車主，
    平日係以種田為生，肇事當日，乃駕駛自用小貨車赴高雄探視住院之親戚，欲返
    回美濃住處等語，此外，實查無其他證據足資肯認被告為從事駕駛業務之人，然
    起訴之基本社會事實同一，爰依法變更起訴法條，併予敘明。被告以一過失行為
    ，侵害告訴人乙○○、甲○○等二人之身體、健康法益，係一行為而觸犯數罪名
    ，為想像競合犯，應從一重論處普通過失傷害罪。爰審酌被告前開過失之程度，
    迄今尚未與告訴人等二人達成和解，告訴人就本件道路交通事故之發生亦有過失
    ，及告訴人等二人受傷情形等一切情狀，量處如主文所示之刑，並諭知易科罰金
    之折算標準。
據上論斷，應依刑事訴訟法第二百九十九條第一項前段、第三百條，刑法第二百八十
四條第一項前段、第五十五條、第四十一條，罰金罰鍰提高標準條例第一條前段、第
二條，判決如主文。
本案經檢察官林在培到庭執行職務。
中      華      民      國    八十九    年     十一     月    二十九    日
                                臺灣高雄地方法院交通法庭
                                    法  官
如不服本判決，應於送達後十日內，向本院提出上訴狀。
附錄本案論罪科刑法條全文：
刑法第二百八十四條第一項前段
  因過失傷害人者，處六月以下有期徒刑、拘役或五百元以下罰金。


司法院資訊處製作；財團法人民間司法改革基金會備份。
